臺灣板橋地方法院交通事件裁定
原處分機關　交通部公路總局臺北區監理所蘆洲監理站
異　議　人　甲○○
右列異議人因違反道路交通管理處罰條例事件，對於交通部公路
總局臺北區監理所蘆洲監理站於中華民國93年8 月26日所為之處
分〔原處分案號：板監違字第裁46─ACU740391 號、第裁46─AC
U740390 號〕，聲明異議，本院裁定如下：
    主  文
原處分撤銷。
甲○○汽車所有人，因汽車駕駛人行經有燈光號誌管制之交岔路
口闖紅燈，處罰鍰新臺幣壹仟捌佰元，並記違規點數參點；又汽
車所有人，因汽車駕駛人不服指揮稽查而逃逸，處罰鍰新臺幣參
仟元，並記違規點數壹點。
    理  由
壹、本件原處分機關係以異議人於民國〔下同〕九十二年七月二
    十一日下午二時五分許，其所有牌照號碼ＯＹＥ─０七六號
    重機車，在中正路、延平北路口處，有『駕車行經有燈光號
    誌管制之交岔路口闖紅燈』、『違反處罰條例之行為，拒絕
    停車接受稽查而逃逸』之舉發違規事實，乃依道路交通管理
    處罰條例第五十三條、第六十條第一項，第六十三條第一項
    之規定，分別裁決壹、『〔一〕「罰鍰新台幣壹仟捌佰元整
    ，並依第六十三條第一項記違規點數三點，罰鍰限於九十三
    年九月二十五日前繳納。」、「上開罰鍰逾期不繳納之處分
    ：〔一〕自九十三年九月二十六日起易處吊扣駕駛執照二個
    月，並限於九十三年十月十日前繳送。〔二〕九十三年十月
    十日前未繳送駕駛執照者，自九十三年三月二十八日起易處
    吊銷，並逕行註銷駕駛執照。〔三〕駕駛執照經吊（註）銷
    後，自九十三年十月十一日起一年內不得重新考領駕駛執照
    。」』，貳、『〔一〕「罰鍰新台幣參仟元整，並依六十三
    條第一項記違規點數一點，罰鍰限於九十三年九月二十五日
    前繳納。」、「上開罰鍰逾期不繳納之處分：〔一〕自九十
    三年九月二十六日起易處吊扣駕駛執照二個月，並限於九十
    三年十月十日前繳送。〔二〕九十三年十月十日前未繳送駕
    駛執照者，自九十三年十月十一日起易處吊銷，並逕行註銷
    駕駛執照。〔三〕駕駛執照經吊（註）銷後，自九十三年十
    月十一日起一年內不得重新考領駕駛執照。」』；異議人則
    以：伊對本件案發情形已無印象，也許曾有紅燈右轉行為，
    但伊案發當時未看見有警察，絕無不服取締之情事等由，聲
    明異議。
貳、查：〔一〕上揭舉發違規事實，除經臺北市警察局士林分局
    以北市警士分交字第０九三六三二一八九００號函函覆在卷
    ，本院復另傳本件舉發員警翁林驥到庭證稱：「是。〔法官
    問：本件是否為你舉發？（提示舉發道路違反通知單並告以
    要旨）〕」、「當時違規人戴全罩式安全帽，我沒看清楚長
    相，但知道年約二十歲。當時我有記下車牌、廠牌、顏色，
    回去以電腦查詢，核對車籍資料與我記下的資料相符，所以
    我對『車主』舉發。〔法官問：當時駕駛之人是否為在場之
    甲○○？〕」、「是。〔法官問：當時駕駛人是否確有『紅
    燈右轉』違規事實？〕」、「是。『我鳴笛叫駕駛人停下』
    ，但他轉彎速度很快，經過我站的位置時，駕駛人還蛇行通
    過。〔法官問：當時駕駛人是否確有紅燈右轉後，經攔停未
    停？〕」等情〔參見本院九十三年十一月十五日訊問筆錄〕
    ，核與上開函覆內容所述相符，應可採信。異議人於本院訊
    問時復未能提出何種證據方法供調查審酌，即難遽為有利異
    議人之認定。〔二〕又員警為此部份舉發，本質上為行政處
    分，係公務員基於職務上權力，依法就特定之具體事件所為
    具公法上效果之單方行政行為，基於公務員為公法上行為具
    有公信力之原則，該行政處分當可被推定為真正，使執勤員
    警得當機處分以維護交通秩序、安全之行政目的，反之，若
    謂公務員一切行政行為均需預留證據以證其實，則國家行政
    勢必窒礙難行，據此，刑事訴訟法就犯罪證據有關之規定中
    ，與屬行政秩序罰之交通違規裁罰本旨不合之部分，自不在
    準用之列。凡此，堪認異議人所有牌照號碼ＯＹＥ─０七六
    號重機車，於案發時、地，確有『駕車行經有燈光號誌管制
    之交岔路口闖紅燈』、『違反處罰條例之行為，拒絕停車接
    受稽查而逃逸』之舉發違規事實，從而原舉發單位以上開機
    車之『駕駛人』有前述違規，而對『汽車所有人』『逕行舉
    發』，於法尚無不合。
參、原處分機關為前述處分，固非無。惟按「汽車所有人、駕駛
    人違反道路交通管理，經主管機關裁決後逾十五日未向管轄
    地方法院聲明異議，或其聲明異議經法院裁定確定，而不依
    裁決或裁定繳納罰鍰或不繳送汽車牌照、駕駛執照者，依左
    列規定處理之：一、經處分吊銷汽車牌照或駕駛執照者，由
    公路主管機關逕行註銷。二、經處分吊扣汽車牌照或駕駛執
    照者，按其吊扣期間加倍處分；仍不依限期繳送汽車牌照或
    駕駛執照者，吊銷其汽車牌照或駕駛執照。三、罰鍰不繳者
    ，按其罰鍰數額，易處吊扣汽車牌照或駕駛執照一個月至三
    個月；不依期限繳送汽車牌照或駕駛執照者，吊銷其汽車牌
    照或駕駛執照。」，為道路交通管理處罰條例第六十五條第
    一項明定。析索立法意旨，係指原處分於「確定」後始有執
    行力，乃原處分機關於「九十三年八月二十六日」裁決如前
    ，竟自裁決受處分人壹、『罰鍰限於九十三年九月二十五日
    前繳納。」、「上開罰鍰逾期不繳納之處分：〔一〕自九十
    三年九月二十六日起易處吊扣駕駛執照二個月，並限於九十
    三年十月十日前繳送。〔二〕九十三年十月十日前未繳送駕
    駛執照者，自九十三年三月二十八日起易處吊銷，並逕行註
    銷駕駛執照。〔三〕駕駛執照經吊（註）銷後，自九十三年
    十月十一日起一年內不得重新考領駕駛執照。」』，貳、『
    〔一〕「罰鍰新台幣參仟元整，並依六十三條第一項記違規
    點數一點，罰鍰限於九十三年九月二十五日前繳納。」、「
    上開罰鍰逾期不繳納之處分：〔一〕自九十三年九月二十六
    日起易處吊扣駕駛執照二個月，並限於九十三年十月十日前
    繳送。〔二〕九十三年十月十日前未繳送駕駛執照者，自九
    十三年十月十一日起易處吊銷，並逕行註銷駕駛執照。〔三
    〕駕駛執照經吊（註）銷後，自九十三年十月十一日起一年
    內不得重新考領駕駛執照。」』，以右列處分礙及憲法保障
    之受處分人依法爭訟之權，均非適法，爰將原處分撤銷，如
    主文第壹項。異議人執前情聲明異議，固非有理由，惟原處
    分既有可議，自應由本院將原處分撤銷，另為適法之處分，
    如主文第貳項。
據上論結，應依道路交通案件處理辦法第二十條前段，道路交通
管理處罰條例第七條之二第一項第一款、第四款、第五十三條、
第六十條第一項、第六十三條第一項第一款、第三款，裁定如主
文。
中　　華　　民　　國　　94　　年　　2 　　月　  25　　日
                  交通法庭法  官  陳  福  來
以上正本證明與原本無異。
如不服本裁定應於送達後五日內向本院提出抗告狀。
                          書記官  林  兆  嘉
中　　華　　民　　國　　94　　年　　2 　　月　  25　　日
